臺灣高等法院高雄分院民事判決
                                    110年度上易字第291號
上  訴  人  王淑玲  

被 上訴 人  毛永成  

訴訟代理人  陳清和律師            
被 上訴 人  余品欣  


被上訴人兼  
訴訟代理人  杜麗琴  


上列當事人間請求侵權行為損害賠償等事件，上訴人對於中華民
國110年9月29日臺灣橋頭地方法院110年度訴字第457號第一審判
決提起上訴，本院於民國111年1月26日言詞辯論終結，判決如下
：
    主      文
上訴駁回。
第二審訴訟費用由上訴人負擔。
    事實及理由
壹、程序部分：
一、按訴狀送達後，原告不得將原訴變更或追加他訴。但請求之
    基礎事實同一者，不在此限；次按，訴之變更或追加，非經
    他造同意，不得為之。但第255條第1項第2款至第6款情形，
    不在此限。民事訴訟法第255條第1項第2款、第446條第1項
    分別定有明文。本件上訴人於本院審理期間，追加民法第18
    4條第1項「過失」侵權行為損害賠償請求權為訴訟標的，經
    核上訴人此部分之請求，與起訴時所據以請求者，均係基於
    同一基礎事實，是上訴人所為訴之追加，合於民事訴訟法第
    446條第1項、第255條第1項第2款之規定，應予准許。
二、被上訴人甲○○經合法通知未於言詞辯論期日到場，核無民事
    訴訟法第386條各款所列情形，爰依上訴人之聲請，由其一
    造辯論而為判決。
貳、實體部分：
一、上訴人主張：伊與被上訴人皆為「○○○○○」社區住戶，社區
    住戶間設有「○○○好鄰居」LINE群組（下稱系爭群組），系
    爭群組內成員為○○○○○住戶以及社區所委任之物業管理人員
    共計約225人，群組內傳送訊息處於多數人得以共見共聞之
    狀態。上訴人因社區經年髒亂，請求皇家特勤保全股份有限
    公司（下稱皇家保全公司）協助勸導、注意社區周遭髒亂形
    成之因，然被上訴人丙○○未了解整件事實始末，於民國108
    年7月22日在系爭群組發送內容「住戶請適可而止，不要無
    限上綱，請不要破壞社區的和諧」之訊息，直指上訴人為不
    理性破壞社區和諧之人，公然毀損貶低伊私德，掀起社區網
    路霸凌；而被上訴人乙○○改變其LINE暱稱為「微笑面對無理
    之人」，暗喻上訴人為「無理之人」，造成伊名譽貶損，又
    於丙○○之貼文內容按讚回覆，也對訴外人蔡沙展所發內容「
    退就退了，誰把他加回來的。搞事？」訊息予以按讚回覆，
    意圖使同群組中其他住戶間鄙視伊之社會人格評價，侵害伊
    人格權、名譽權。伊因而被社區住戶與第一屆管委會部分委
    員指責，並於108年7 月30日寄發律師函以維護己身權利。
    惟時任第一屆管委會工程委員之被上訴人甲○○得知律師函一
    事，基於為其友人丙○○同仇敵愾、出氣之犯罪動機，竟於系
    爭群組發送內容「人不要臉，天下無敵」訊息，以此方式公
    然羞辱伊，並表示他無法留在這種群組，旋即退出系爭群組
    ，不久，伊亦遭訴外人鄧瑋無預警剔出系爭群組。嗣於108
    年7月31日晚間11時37分許，甲○○與訴外人Sam重新加入系爭
    群組，甲○○於同年8月1日上午與其配偶即訴外人蘇靖雯為安
    慰丙○○發送內容「我和先生（指被上訴人甲○○）都很認同杜
    姐（指丙○○）的為人，昨日他可能比您還要生氣，我相信群
    組鄰居們也都能明辨是非…」之訊息，發言上下文脈絡勾稽
    可明甲○○口出惡言係針對伊，並暗示伊為引起社區是非風波
    之人。甲○○再於同日下午2時30分再度於系爭群組發送內容
    「我以我個人名義發言…最後，昨天我是替我敬佩的好鄰居
    打包（按：抱）不平…」之訊息，重申其公然侮辱之動機係
    為丙○○出氣，並明確表達其發送內容「人不要臉，天下無敵
    」之訊息均是指涉伊無誤。綜上，被上訴人於系爭群組中所
    發訊息，均具有負面、攻擊、誹謗之涵意，使伊精神產生羞
    辱感，造成居住生活負擔和不安，並影響與家人生活品質，
    造成損害而情節重大，被上訴人自應對伊負連帶損害賠償責
    任。爰依民法第184條第1項前段、第185條第1項前段、第19
    5條第1項規定，請求被上訴人連帶賠償上訴人精神慰撫金新
    臺幣（下同）40萬元，並應於系爭群組公開致歉。為此爰依
    上開規定提起本訴。並聲明：㈠被上訴人應連帶賠償精神撫
    慰金40萬元予上訴人，及自起訴狀繕本送達翌日起至清償日
    止，按週年利率5 ％計算之利息；㈡被上訴人應於系爭群組公
    開致歉；㈢聲明第一項願供擔保，請准宣告假執行。
二、被上訴人則以下列情詞置辯，並均聲明：上訴人之訴駁回；
    如受不利判決，願供擔保，請准宣告免為假執行。
  ㈠丙○○、乙○○以：上訴人就丙○○所發送於系爭群組之訊息及乙○
    ○改變其LINE暱稱之行為，提起妨害名譽罪之告訴案件，經
    臺灣橋頭地方檢察署檢察官（下稱橋頭地檢署）偵查終結，
    以該署109年度偵字第5824號為不起訴處分，上訴人不服聲
    請再議，亦由臺灣高等檢察署高雄檢察分署（下稱高雄高分
    檢）以聲請再議為無理由，而以109年度上聲議字第1309號
    駁回再議。又兩造皆為「○○○○○」社區住戶，社區住戶間設
    有系爭群組，而系爭群組主要用途是傳達大樓管理委員會所
    發布之訊息，並讓住戶間相互討論公共事務及分享生活上事
    務，進而達到溝通意見，以促進社區之功能性完整及住戶間
    和諧氛圍。因該社區鄰近有新建案施工，於休息時間有建築
    工人在該社區公共空間休憩，引發上訴人不滿，而與皇家保
    全公司之管理人員有所紛爭，引起住戶間就該公共空間管理
    問題討論。丙○○於系爭群組發送內容「住戶請適可而止，不
    要無限上綱，請不要破壞社區的和諧」訊息，其真意希望該
    社區能和睦共處，儘早平息紛爭，營造和諧氛圍，未針對上
    訴人或有表彰上訴人特徵之文字，自難認有貶損上訴人人格
    權及名譽權之故意。至乙○○更改通訊軟體LINE之暱稱部分，
    因LINE之使用者本可隨時更改暱稱，以彰顯其個人特色，何
    況乙○○正值青春年華，格外著重自我特色，其改變暱稱之行
    為並無不當。系爭群組所有住戶之言論，於最大限度內應予
    保障，另對其任何言論或貼圖按讚之行為，亦屬個人言論自
    由，而乙○○與上訴人素昧平生，遑論有意圖貶損上訴人之人
    格權及名譽權之故意。此外，丙○○及乙○○之上開行為，與上
    訴人個人因素無法融入社區之情形，並無因果關係。故丙○○
    與乙○○對上訴人並無任何貶損名譽之故意或過失，亦未對上
    訴人之聲譽有何貶損，上訴人主張並無理由等語置辯。
  ㈡甲○○則以：伊因工作繁忙，甚少在系爭群組聊天，依其個人
    了解系爭群組是社區住戶溝通聯誼之園地，如有改善建議皆
    可暢所欲言，為內部溝通管道，對外不公開。又皇家保全公
    司係受僱於「○○○○○」社區管理委員會，上訴人同屬雇主之
    住戶，絕無鄙視上訴人之心態，此純屬上訴人個人心態問題
    ，伊否認上訴人之主張。且丙○○與上訴人均為社區住戶、鄰
    居關係，並無特別交情，更無同仇敵愾或為朋友出氣之動機
    ，希望能和睦相處，提升社區生活品質，不因細故而為鄰居
    或住戶來公然輕蔑、羞辱上訴人。又伊與上訴人間並無任何
    糾葛，亦不清楚上訴人與丙○○間談論何事，伊會發言是因看
    到群組裡有太多負面訊息，才會發抒「人不要臉，天下無敵
    」，並無針對任何人或事。且上訴人前曾提起妨害名譽罪之
    告訴案件，橋頭地檢署以109年度調偵字第276號為不起訴處
    分，嗣上訴人不服該不起訴處分而聲請再議，亦由高雄高分
    檢認上訴人聲請再議為無理由，而以109年度上聲議字第193
    2號駁回再議處分。伊無故意或過失之不法侵害上訴人權利
    之行為，自不成立侵權行為，亦無連帶負共同侵權行為責任
    之情事，故上訴人主張並不可採等語為辯。
三、原審判決上訴人敗訴，上訴人不服提起上訴，並聲明：㈠原
    判決不利於上訴人部分廢棄；㈡前開廢棄部分，被上訴人應
    連帶給付上訴人40萬元，及自起訴狀繕本送達翌日起至清償
    日止，按週年利率5％計算之利息。被上訴人則均聲明：上訴
    駁回。
四、兩造不爭執事項：
  ㈠兩造皆為「○○○○○」社區住戶，社區住戶間設有系爭群組，成
    員主要為○○○○○住戶以及社區所委任之物業管理人員。
  ㈡丙○○於108年7月22日在系爭群組發送內容「住戶請適可而
　　止，不要無限上綱，請不要破壞社區的和諧」之訊息；乙○
　　○則將其於LINE之暱稱「原本是想吃肉」更改為「微笑面對
　　無理之人：）」，並對丙○○上開訊息內容按讚回覆，亦對
　　訴外人蔡沙展之貼文內容「退就退了，誰把他加回來的。搞
　　事？」按讚回覆。
  ㈢甲○○於108年8月1日在系爭群組發送內容「人不要臉，天下無
    敵」之訊息。
  ㈣上訴人因系爭群組之發言事件，分別對丙○○與乙○○、甲○○提
    起妨害名譽罪之告訴，經橋頭地檢署檢察官偵查後，分別以
    109年度偵字第5824號、109年度調偵字第276號不起訴處分
    ，上訴人均聲請再議，復分別經高雄高分檢以109年度上聲
    議字第1309號、109年度上聲議字第1932號駁回再議處分確
    定。
五、本件爭點：被上訴人於系爭群組所為上揭言論，以及乙○○
    所為更改LINE暱稱之行為，是否侵害上訴人之名譽權或其人
    格權？茲分述本院之判斷如下：
  ㈠按因故意或過失，不法侵害他人之權利者，負損害賠償責任
    ；不法侵害他人之身體、健康、名譽、自由、信用、隱私、
    貞操，或不法侵害其他人格法益而情節重大者，被害人雖非
    財產上之損害，亦得請求賠償相當之金額。其名譽被侵害者
    ，並得請求回復名譽之適當處分。民法第184條第1項前段、
    第195條第1項定有明文。次按，名譽權與言論（表現）自由
    均屬憲法上所保護之重要基本權，二者之重要性難分軒輊，
    在法的實現過程中，應力求其二者保障之平衡。而名譽一般
    係指個人在社會上評價，通常指其人格在社會生活上所受的
    尊重，而侵害名譽權，指以言語、文字、漫畫或其他方法，
    貶損他人在社會上的評價，使其受到他人憎惡、蔑視、侮辱
    、嘲笑、不齒與其來往。是否構成侵害名譽權，不以被害人
    主觀感受為準，應就社會一般人的評價，客觀判斷之，亦即
    考量行為人之言論，是否逾越當代社會生活之合理範圍所應
    容忍之反對、不友善或衝突性、批評性言論程度，及是否貶
    損其人之聲譽而定。而言論自由足以促進多元社會之發展與
    進步，既同為憲法所保障。故於公開場合或各類公眾平台表
    達想法、意見或評論，如客觀上不致貶損他人聲譽，或無明
    顯之特定、針對性，縱其用語尖酸刻薄，令人不悅、過於慫
    動或偏激，應予以包容，非為毀損他人名譽，方足以實現民
    主社會之價值。
  ㈡丙○○固曾於系爭群組發送內容「住戶請適可而止，不要無限
    上綱，請不要破壞社區的和諧」等語之訊息，為兩造所不爭
    執；然丙○○上開訊息，並未標識其所指「住戶」為何人，客
    觀上無法使人分辨或得知該訊息對象特定為何人，且自該訊
    息觀之，該指涉對象與一般社會大眾亦無從區隔，即無所謂
    侵害上訴人名譽權之情形。又系爭群組既係提供社區住戶及
    管理人員所用，堪認主要係用於討論社區事項之用，而不論
    係社區清潔、社區安全或住戶與管理公司間之意見溝通、衝
    突等，均屬公眾事務而屬可受社區住戶公評之事，丙○○對於
    社區所委任之物業管理事項致社區住戶之相關影響，表達己
    見，其內容既未使用任何辱罵或相類之激烈用語，難認已逾
    越社會生活合理範圍所應容忍之不友善言論程度，縱令上訴
    人主觀上認丙○○係暗指其為破壞社區和諧之人，而感到不悅
    ，然尚難認已致上訴人人格評價受到貶損，而使其名譽權或
    人格權受損，則上訴人上開主張，難謂可採。
  ㈢另乙○○雖於108年7月22日將其於LINE暱稱更改為「微笑面對
    無理之人：）」，並對丙○○之貼文內容「住戶請適可而止，
    不要無限上綱，請不要破壞社區的和諧」按讚回覆，另對訴
    外人蔡沙展之貼文內容「退就退了，誰把他加回來的。搞事
    ？」按讚回覆等行為。然乙○○基於使用LINE之自由意志，更
    改其暱稱用語，本為其自由權利之行使。又系爭群組內人數
    眾多，復多為住戶，是由其於系爭群組內更改暱稱之舉，無
    從判斷係針對何人為之，不能遽認其為特定目的而故為更改
    ，或有暗指何人為「無理之人」，難認上開行為侵害上訴人
    之人格權與名譽權。至乙○○對於丙○○、蔡沙展貼文後之「按
    讚回覆」行為，屬乙○○對該等貼文所為個人評論意見之表達
    ，而為言論自由之展現，並未逾越社會一般生活合理範圍所
    得容忍不友善言論之程度，上訴人陳稱乙○○上開行為侵害其
    人格權與名譽權，難認有理。
  ㈣至甲○○於系爭群組所發送內容為：「人不要臉，天下無敵」
    訊息部分。上訴人雖主張自甲○○與丙○○私交甚好，由發送上
    開訊息之前後文及上開訊息可知甲○○係在辱罵上訴人，侵害
    上訴人之名譽權與人格權云云，惟甲○○已否認係辱罵上訴人
    ，並以前詞置辯。經查，甲○○發送上開訊息之前後文，客觀
    上實無從辨識或特定甲○○發文「人不要臉，天下無敵」訊息
    係針對何人何事，系爭群組對話始終亦無人提及上訴人之姓
    名，主觀上僅得知悉該文字乃甲○○抒發不滿情緒之言論，此
    觀諸甲○○發文「人不要臉，天下無敵」之文字後，許多群組
    內之成員有以貼圖「蝦毀！？？」、「？」、「....」、「
    沒有頭沒有尾...＠＠」、「...是發生什麼事了嗎？」等（見
    原審審訴卷第35、37頁）至明，亦即客觀上群組內成員亦多
    無法單以甲○○所發「人不要臉，天下無敵」之文字，得知該
    文字所指為何人或指涉何事件。是甲○○所稱係社區中可能遇
    到各種不同之紛擾而予貼文，即屬可信。客觀上既足認甲○○
    非針對上訴人而張貼前述文字，難認有何侵害上訴人名譽或
    其他人格權之舉。
　㈤又上訴人雖請求傳訊證人即皇家特勤保全股份有限公司督導
    人員郭士法以及同社區住戶鄧瑋。然觀上訴人所請求傳訊郭
    士法之待證事項，係欲證明上訴人與108年7月21日與皇家物
    業公司公司會議和解時之狀況，上訴人無為難他人之舉等情
    （見本院卷第133頁），另證人鄧瑋部分，依上訴人所述，
    其傳訊之目的係因其係遭鄧瑋踢出群組，並稱係由暱稱為「
    正宮娘娘」之人所交付等情（見本院卷第113頁），然上開
    事實均與被上訴人於系爭群組所為前揭行為是否侵害上訴人
    名譽或其他人格權無關，本院認無再予傳訊之必要，爰不再
    依上訴人聲請傳訊調查。
　㈥綜上，被上訴人等人所為前述行為，均難認定係針對上訴人
    所為，自非貶損上訴人社會評價或名譽之行為，而無侵害上
    訴人名譽權與人格權之情事，上訴人上開主張，難謂有理。
六、綜上所述，上訴人依侵權行為損害賠償之法律關係，請求被
    上訴人連帶給付40萬元並刊登道歉聲明，於法無據，應予駁
    回。原審為上訴人敗訴之判決，核無不合，上訴論旨指摘原
    判決不當，求予廢棄改判，為無理由，應駁回上訴。又本件
    事證已明，兩造間其餘攻防及舉證，因與本院上開判決之結
    果不生影響，不再逐一論列，附此敘明。
七、據上論結，本件上訴為無理由，依民事訴訟法第463條、第3
    85條第2項、第1項、第449條第1項、第78條，判決如主文。
中　　華　　民　　國　　111 　年　　2 　　月　　23　　日
                          民事第二庭
                               審判長法  官  黃國川
                                     法  官  何佩陵
                                     法  官  李怡諄
以上正本證明與原本無異。
本件不得上訴。
中　　華　　民　　國　　111 　年　　2 　　月　　23　　日
                                     書記官  蔡佳君